臺灣高等法院臺中分院民事判決　九十二年度訴易字第四四號
　　　原告即反訴被告　乙○○
　　　被告即反訴原告　甲○○
右當事人間侵權行為損害賠償事件，原告提起刑事附帶民事訴訟，經本院刑事庭裁定
移送（九十二年度交附民字第二四二號），本院於中華民國九十三年三月十六日言詞
辯論終結，判決如左︰
      主      文
被告即反訴原告甲○○應給付原告即反訴被告乙○○新台幣貳萬玖仟參佰伍拾柒元，
及自民國九十二年五月二十二日起至清償日止，按年息百分之五計算之利息。
原告即反訴被告乙○○應給付被告即反訴原告甲○○新台幣玖仟零捌佰參拾貳元，及
自民國九十二年七月十一日起至清償日止，按年息百分之五計算之利息。
原告即反訴被告乙○○其餘之訴駁回。
被告即反訴原告甲○○其餘之反訴駁回。
訴訟費用由被告即反訴原告甲○○負擔二分之一；餘由原告即反訴被告乙○○負擔。
      事實及理由
一、按訴之變更或追加，非經他造同意不得為之，但擴張或減縮應受判決事項之聲明
    者，不在此限。民事訴訟法第四百四十六條第一項定有明文。本件原告提起刑事
    附帶民事訴訟，請求被告應給付新台幣（下同）二十二萬九千二百四十七元，及
    自民國九十二年五月二十二日起至清償日止，按年息百分之五計算之利息，嗣於
    本院追加精神慰藉金三十萬元，核計請求五十二萬九千二百四十七元，及自九十
    二年五月二十二日起至清償日止按年息百分之五計算之利息，核屬訴之聲明之擴
    張，揆諸上開規定，毋須他造之同意，應予准許，合先敘明。
二、又按在第二審提起反訴，非經他造同意，不得為之，但他造於提起反訴無異議，
    而為本案之言詞辯論者，不在此限。九十二年九月一日公布修正前民事訴訟法第
    四百四十六條第二項第四款定有明文。被告即反訴原告對於原告即反訴被告於本
    院反訴請求反訴被告應給付九萬零四百二十五元，及自反訴起訴狀繕本送達之翌
    日即九十二年七月十一日起至清償日止，按年息百分之五計算之利息，反訴被告
    未為異議，並為本案之言詞辯論，揆諸上開規定，應予准許。
三、原告即反訴被告乙○○起訴主張：一本訴部分：被告即反訴原告甲○○於九十一
    年四月十七日下午七時五分許，駕駛車牌號碼ＮＵ─六二九０號自用小客車，沿
    台中市○○路由南向北方向行駛，欲左轉至台中市○○路○段一五０號對面停車
    ，理應注意轉彎車應讓直行車先行，本應注意且能注意而竟疏於注意，貿然左轉
    ，致撞擊乙○○騎乘車牌號碼ＨＧ三─三０三號重型機車，於同路段由北向南行
    駛時受傷倒地，致乙○○受有左遠端橈骨骨折之傷害，於接受開放性復位術、及
    鋼釘內固定手術，計住院十三天，嗣因傷痛未癒，復經國軍臺中總醫院診斷為左
    腕骨折性脫臼，再接受閉鎖性復位術、及短臂石膏固定手術，計住院六天，手術
    至今半年餘，乙○○左手臂受傷手腕處仍舊脫臼隆起，與右手正常處明顯變形，
    受傷情形亦仍未痊癒，手術傷口常隱隱作痛，乙○○飽受身體及精神之折磨，爰
    依侵權行為損害賠償請求權，請求甲○○應賠償：醫療費用九萬九千二百四十
    七元。後續醫療開刀三萬元。精神慰藉金四十萬元。以上合計為五十二萬九
    千二百四十七元。因本件車禍經臺中市區行車事故鑑定委員會於九十一年七月二
    十六日以鑑字第９１０４５１號鑑定意見為兩造同為肇事原因，乙○○同意扣除
    應負擔之二分之一之過失責任，則甲○○應給付乙○○之金額為二十六萬四千六
    百二十三元等語。二反訴部分：甲○○反訴請求乙○○應賠償車輛檢修費用三萬
    九千四百二十五元、車輛折舊費用三萬元、及車輛檢修期間租車費用二萬一千元
    ，共計九萬零四百二十五元，惟依據鑑定意見，甲○○亦同為肇事原因，可知其
    亦與有過失。再者，甲○○之車輛已陳舊老朽，即便以使用年限逐年折舊，亦早
    無殘值而應報廢，其所附之承修估價單，有多處係非本事故修理之合理性，單價
    亦有高估，且未經與乙○○協商即逕行請人估價修理，任意拆換新品，藉此不當
    得利；又甲○○主張車輛折舊費用三萬元實屬無稽，其亦無法證實與本事故有何
    因果關係；另其復主張車輛檢修期間租車費用二萬一千元，惟其與僅機車碰撞之
    小車禍，卻需修車十四天，更未見其提出租車證明以明其說等語。爰聲明求為判
    決：一本訴部分：甲○○應給付乙○○二十六萬四千六百二十三元，及自九十二
    年五月二十二日起至清償日止，按年息百分之五計算之利息。二反訴部分：反訴
    駁回。
四、被告即反訴原告甲○○則以：一本訴部分：依道路交通安全規則第一百十四條第
    二款規定：「汽車駕駛人飲酒後，其吐氣所含酒精濃度超過每公升零點二五毫克
    以上者，不得駕車。」、第九十三條第一項第一款規定：「在市區道路，時速不
    得超過五十公里。」，乙○○不但酒後駕車，其吐氣所含酒精濃度為每公升零點
    四五毫克，遠超過不得駕車之標準，而其行車速度亦大於時速五十公里市區道路
    行車限制，乙○○不遵守道路交通安全規則，酒後意識不清，超速行車致無法控
    制車輛而撞及甲○○車輛，當時甲○○之車輛僅能前進或後退，無法側行，本事
    故之碰撞地點於甲○○所駕汽車之右側，足證甲○○乃被撞車輛，而非撞人之車
    輛，且乙○○曾有開車肇事紀錄，卻仍酒後超速駕車，事發後乙○○已向富邦產
    險申請獲理賠六萬五千三百九十七元，卻仍向甲○○要求賠償醫療費用，實不合
    理；又乙○○提出後續醫療開刀所需費用三萬元，仍可全額向保險公司申請理賠
    ，甲○○不需賠償。又甲○○對乙○○所提之醫療費用明細表之疑處，茲述如下
    ：林新醫院欠缺二千八百零二元收據，證明該醫療費用重複計算。林新醫院
    之證書費高達一千零四十元，訴狀繕本僅有一張診斷書影本，乙○○應提出合理
    說明。台新醫院診斷書註明「本診斷書不適用聲請緩召及訴訟用」故該證書費
    四百元亦應刪除。國軍臺中總醫院附設民眾診療院之診斷書，僅供請假及一般
    證明用途，不得用於訴訟之證明，而兩筆伙食費計一千五百元亦應刪除，因無受
    傷亦需用餐。存心堂藥廠有限公司所購買之藥品固骨丸等四筆費用二萬二千四
    百二十元、及杏一醫療用品股份有限公司所購買手腕關節拖帶因無合法醫院診斷
    書，該二公司亦非合法醫院，不得從事醫療行為，故無法證明其所購買之藥品乃
    必要之醫療用品，亦應刪除。綜上，乙○○所提之醫療費用九萬九千二百四十七
    元，扣除上述不合理之費用，得請求之醫療費用僅剩七萬一千零八十五元。二反
    訴部分：依據臺灣省臺中市區車輛行車事故鑑定委員會鑑定意見，甲○○駕車於
    交岔路口左彎時，未讓對向直行車先行，而與乙○○所駕重型機車行經無號誌交
    岔路口未減速而超速行駛，同為肇事原因等語，但乙○○之責任遠超過甲○○，
    不能因甲○○之小過失而免除乙○○之賠償責任。甲○○故事車輛雖有十一餘年
    ，惟因按時保養，車輛性能維持與新車無異，乙○○空言甲○○修理該車之單價
    過高，為不可採；又車輛折舊三萬元，係因該車經乙○○重機車高速撞擊，傳動
    軸、大樑變形，為安全考量始請廠商檢修及更換傳動軸等配件，檢修費用計三萬
    九千四百二十五元；又因該次撞擊損害甲○○之車輛，故需十四天時間之檢修，
    檢修期間因甲○○仍須外出處理事情，只好以計程車代步，而計程車駕駛均沒有
    收據，甲○○本無法提出，是此部分僅以最低租車行情計算每日一千五百元，計
    有十四天，共計二萬一千元等語置辯。甲○○於本院聲明，求為判決：
    一本訴部分：乙○○之訴駁回。二反訴部分：乙○○應給付甲○○九萬零四百二
    十五元，及自九十二年七月十一日起至清償日止，按年息百分之五計算之利息。
五、本訴部分：乙○○起訴主張：甲○○於上揭時間，駕駛車牌號碼ＮＵ─六二九０
    號自用小客車，沿台中市○○路北向行駛，欲左轉至台中市○○路○段一五０號
    對面停車場停車，適乙○○騎乘機車於同路段南向行駛，亦行至該地，兩車相撞
    及，致乙○○受傷一節，業據乙○○提出診斷証明書、醫療收據、及台灣省臺中
    市區行車事故鑑定委員會鑑定意見書為証，並為甲○○所不爭執，復經本院調閱
    本院九十二年度交易字第一一八號過失傷害刑事全卷查明屬實，堪信乙○○上開
    部分之主張為真實，惟乙○○主張本件事故兩造同為肇事原因，應各負擔二分之
    一之過失責任，又其因此事故受有左遠端橈骨骨折等傷害，受有上開醫療費用及
    後續開刀之損失，甲○○應予賠償等情，則為甲○○所爭執，並以上詞置辯，經
    查：
  (一)依台中市○○○道路交通事故調查報告表、及肇事現場照片（附於刑事偵字卷第
    二十五至二十八頁）所示：本件肇事路段為無號誌之三岔路，當地速限五十公里
    ，乙○○係沿河南路南向直行，甲○○則沿河南路左轉，甲○○自小客車右前車
    門與乙○○機車車頭側撞而致生本件事故等情，又依乙○○於本院稱：其係直行
    車，其當時有喝酒，時速約五、六十公里，對造從南向北要左轉，但瞬間即左轉
    ，其無法煞車，其機車頭撞到對造右前側車門，機車前殼有凹損，對造自小客車
    之右前車門凹陷等語，而甲○○則稱：其當時要左轉到停車場停車，乙○○騎機
    車是直行，機車撞到其自小客車右側門等語，依上開事証，足見；乙○○係直行
    車，甲○○係左轉車，乙○○酒精濃度超過法定標準值又超過當地速限駕車，且
    未注意車前狀況，其固有過失，惟甲○○為左轉車，依上開道路交通事故調查報
    告表記載，肇事時當地路面乾躁、無缺陷、視距良好等情況，甲○○於轉彎車時
    ，如能注意對向直行而來之乙○○，且先讓其先行，始為左轉，即不致發生本件
    事故，且由兩車撞擊部位觀之，乙○○車頭撞擊甲○○自小客車右前車門，益見
    ；甲○○駕駛之自小客車尚未完成轉彎動作，如已完成轉彎動作，自小客車被撞
    擊之部位應在右後側始是。又台灣省台中市區車輛行車事故鑑定委員會鑑定意見
    亦認為：甲○○駕駛自小客車於交岔路口左轉彎時未讓對向直行車先行，與乙○
    ○酒精濃度過量駕駛重機車行經無號誌交岔路口未減速而超速行駛，同為肇事原
    因等語，甲○○既為轉彎車未讓對向直行車先行，致乙○○受有上開傷勢，甲○
    ○自有過失。
  (二)按汽車行駛至交岔路口，轉彎車應讓直行車先行。道路交通安全規則第一百零二
    條第一項第六款前段定有明文。甲○○駕駛車輛應注意上述道路交通安全規定，
    且依其狀況，又非不能注意，竟疏不注意，以致肇事，致乙○○受傷，甲○○自
    有過失，而其過失行為與乙○○之受傷間，有相當因果關係，甲○○依法自應負
    損害賠償責任。
　(三)按因故意或過失，不法侵害他人之權利者，負損害賠償責任；不法侵害他人之身
　　體或健康者，對於被害人因此增加生活上之需要時，應負損害賠償責任；又不法
　　侵害他人之身體、健康．．．，被害人雖非財產上之損害，亦得請求賠償相當之
　　金額。民法第一百八十四條第一項前段、第一百九十三條第一項、及第一百九十
　　五條第一項前段分別定有明文。乙○○因甲○○上開過失行為，請求甲○○應賠
　　償醫療費用、後續醫療開刀費用、及精神慰藉金，揆諸上開規定，並無不合。茲
　　就乙○○請求賠償上開各項之金額，審酌析述如下：
    1.醫療費用部分：乙○○請求其因本件車禍支出醫療費用九萬九千二百四十七元
　　　，業據其提出診斷証明書、醫療收據、及統一發票等件為証，惟關於支付存心
　　　堂固骨丸費用部分，經核日期分別為九十一年四、五月間，所購買之藥品為固
　　　骨丸、及痛丸，惟此期間其亦在林新醫院、台新醫院及國軍台中總院就診，有
　　　上開醫院之診斷証明書、及醫療收據可証，按其既於上開醫院診療醫護，則此
　　　部分之支出未經証明為必要，自不能准許，至其餘之醫療支出總計為七萬六千
　　　八百五十七元，核屬必要，應予准許。
    2.後續醫療開刀費用部分：乙○○主張其於接受開放性復位術、及鋼釘內固定手
　　　術，日後尚需拔除鋼釘、及支出復健費用三萬元，經本院向國軍台中總醫院函
　　　查結果，乙○○拔除鋼釘手術須住院五日，依健保病床一百九百六十八元、診
　　　察費一日二百四十八元、手術費四千九百七十二元、及復健治療一日三百二十
　　　元等情，有該院九十三年一月十四日醫質字第０九二００００二二九號函在卷
　　　可稽，則核計上開開刀及復健費用總計為一萬二千六百五十二元，此部分費用
　　　核屬必要，應予准許。
    3.精神慰藉金部分：乙○○主張其因受有上揭傷勢計住院六天，手術至今半年餘
    　，左手臂受傷手腕處仍舊脫臼隆起，與右手正常處明顯變形，迄今傷勢尚未痊
　　　癒，飽受身體及精神之折磨，而請求精神慰撫金四十萬元，本院審酌乙○○所
　　　受上揭傷勢、兩造之身分、地位、及經濟能力等一切情狀，即乙○○開設大理
　　　石建材行，月入二十五萬元，學歷係高職肄業，而甲○○係軍訓教官退休，目
　　　前無業，學歷是中正理工學院畢業等情，本院審酌上情，認乙○○請求之慰撫
　　　金以十萬元為適當，逾此部分之請求，核屬無據，應予駁回。
　　4.以上核計乙○○可請求之金額合計為十八萬九千五百零九元。惟按損害之發生
　　　或擴大，被害人與有過失者，法院得減輕賠償金額或免除之。民法第二百十七
　　　條第一項定有明文。甲○○固有前述之過失行為而應負損害賠償之責，然乙○
　　　○酒精濃度過量且超過法定標準值，仍駕駛機車且超速行駛，同為肇事原因，
　　　已如前述，本院認為本件損害之發生，乙○○與有過失，至少應負百分之四十
　　　之責任，惟其自認願負擔二分之一之過失責任，自應以其自認之過失責任酌減
    　甲○○之賠償責任，經計算結果，甲○○應給付乙○○之金額為九萬四千七百
　　　五十四元（角不計入）。再乙○○已領取汽車強制保險金六萬伍仟三百九十七
　　　元，亦為其所不爭執，依強制汽車責任保險法第三十條規定：保險人依本法規
　　　定給付之保險金，視為加害人或被保險人損害賠償金額之一部分，加害人或被
　　　保險人受賠償請求時得扣除之。甲○○請求扣除上開強制汽車保險金，洵屬有
　　　據，經扣除結果，乙○○本件得請求之金額為二萬九千三百五十七元（角不計
　　　入）。
六、反訴部分：甲○○主張兩造就本件事故均有過失，其自小客車所受之毀損，計支
    出車輛檢修費用三萬九千四百二十五元、車輛折舊三萬元、及檢修期間計程車代
    步費用二萬一千元等語。按汽車、機車或其他非依軌道行駛之動力車輛，在使用
    中加損害於他人者，駕駛人應賠償因此所生之損害。民法第一百九十一條之二前
    段定有明文。經查：甲○○所有之上開自小客車車齡已有十一年一節，業經其自
    認在卷，其主張該自小客車因本件事故送修計支出三萬九千四百二十五元，惟依
    其提出之修車估價單記載，零件費為一萬六千八百五十元，工資二萬二千六百元
    ，該自小客車車齡既有十一年之久，上開修理更換之零件，新品取代舊品間之差
    價自應予扣除，即應予折舊，依行政院（七九）財字第０六七０號、台（四五）
    財字第一四八０號令公布之固定資產耐用年數表及固定資產折舊率表，採定率遞
    減法計算其折舊，即依自用小客車耐用年數五年，每年折舊率為千分之三六九，
    上開零件折舊後之金額為一０八元（計算方式為：第一年折舊應為16,850×
    0.369＝6,217元；第二年折舊為 (16,850－6,217)×0.369＝3,923元；第三年折
    舊應為 (16,850－6,217－3,917)×0.369＝2,475元；以上開方式計算至第十一
    年止，折舊金額分別為1,562、986、622、392、248、156、99、62，將此零件應
    折舊之金額予以扣除即（16,850－ (6,217－3,923－2,475－1,562－986．．．
    逐一減除)＝108），則甲○○得請求該小客車經修理後所受損害為二萬二千七百
    零八元（零件費用一０八元加工資二萬二千六百元）。至甲○○請求該自小客車
    因遭撞擊後傳動軸及大樑變形，因難以修復，而請求折舊費用三萬元，惟其自小
    客車齡已久，其請求因無法修復之折舊，顯屬無據；再其請求修車十四天之計程
    車費二萬一千元部分，並無法提出車資收據，又無法說明何以應以計程車代步之
    正當理由，亦無從准許。核計甲○○反訴得請求之金額為二萬二千七百零八元。
    惟查甲○○本件應負百分之六十之過失責任，已如上述，乙○○僅就其請求甲○
    ○賠償部分，同意自負二分之一之過失責任，並不及於甲○○請求其給付之部分
    ，故甲○○上開准許之金額，應依其過失比例即百分之六十扣減之，經扣減後乙
    ○○應給付甲○○之金額為九千零八百三十二元。
七、綜上所述，兩造各依侵權行為損害賠償請求權，請求對造應賠償損失，乙○○請
    求甲○○應賠償二萬九千三百五十七元，及自起訴狀繕本送達之翌日即九十二年
    五月二十二日起至清償日止，按年息百分之五計算之利息；甲○○請求乙○○應
    賠償九千零八百三十二元，及自反訴狀繕本送達之翌日即九十二年七月十一日起
    至清償日止，按年息百分之五計算之利息，其等之請求各在上開範圍內為有理由
    ，均應予以准許，至各逾上開範圍之請求，為無理由，均應予駁回。
八、本案事實已臻明確，兩造其餘攻擊防禦方法，不足以影響本判決結果，爰不一一
    論述，併此敘明。
中　　　華　　　民　　　國　　九十三　　年　　　三　　　月　　 三十　　 日
~B1民事第四庭審判長法　官　黃斐君
~B2　　　　　　　　法　官　陳蘇宗
~B3　　　　　　　　法　官　張浴美
右為正本係照原本作成。
不得上訴。
~B　　　　　　　  書記官　謝雅惠
中　　　華　　　民　　　國　　九十三　　年　　　四　　　月　　　一　　　日
　　　　　　　　　　　　　　　　　　　　　　　　　　　　　　　　　　　　Ｂ
